【裁判字號】    95,交易,531
【裁判日期】    951002
【裁判案由】    公共危險
【裁判全文】
臺灣士林地方法院刑事判決             95年度交易字第531號
聲  請  人  臺灣士林地方法院檢察署檢察官
被      告  甲○○
上列被告因公共危險案件，經檢察官聲請簡易判決處刑（95年度
偵字第7307號），本院士林簡易庭認不宜以簡易判決處刑（95年
度士交簡字第1234號），簽移本院刑事庭改依通常訴訟程序審理
（95年度交易字531 號），改依通常程序審理，本院訊問被告後
，被告為有罪之陳述，經本院合議庭裁定認本件由受命法官獨任
進行簡式審判程序，本院判決如下：
    主  文
甲○○服用酒類，不能安全駕駛動力交通工具而駕駛，累犯，處
有期徒刑柒月。
    事  實
一、甲○○有多次酒醉駕駛違反公共危險罪之犯罪紀錄，曾於民
    國（下同）91年間因公共危險案件，經臺灣板橋地方法院以
    91年度板交簡字第430 號判決處拘役30日確定，於91年11月
    19日執行完畢；92年間復有兩次違反公共危險案件，先後經
    臺灣臺北地方法院於92年5 月16日以92年度北交簡字第735
    號判決處拘役50日確定，於92年7 月29日執行完畢，及以92
    年度北交簡字第2529號判決處罰金銀元27000 元確定，於93
    年3 月25日執行完畢；94年間再次因違反公共危險案件，經
    本院以94年度交簡字第32號判決處有期徒刑5 月確定，於94
    年6 月15日執行完畢。詎仍不知悔悟，於95年5 月22日晚上
    10時許，在臺北市○○路某處飲酒後，已達無法安全年駕駛
    之程度，竟駕駛車牌號碼7C- 9788號自用小客車外出，於翌
    日即同月23日凌晨l 時40分許，途經臺北市○○區○○路31
    2 巷口處，因交通違規遭警盤查，發現其滿身酒味而對其施
    以酒精濃度檢驗，結果其呼氣酒精濃度為每公升0.93毫克，
    始知上情。
二、案經臺北市政府警察局內湖分局報請臺灣士林地方法院檢察
    署檢察官偵查聲請簡易判決處刑。
    理  由
一、本件被告甲○○所犯並非死刑、無期徒刑、最輕本刑為三年
    以上有期徒刑之罪或高等法院管轄第一審案件，而於準備程
    序進行中，被告先就被訴事實為有罪之陳述，經本院告知簡
    式審判程序之旨，並聽取公訴人、被告之意見後，由本院合
    議庭以裁定由受命法官獨任進行簡式審判程序，核先敘明。
二、上揭事實，業據被告甲○○於警詢及偵審中坦白承認，並有
    舉發違反道路交通管理事件通知單 (95年5 月23日北市警交
    字第AEU460006 號)、 酒精濃度測試表 (95年5 月23日，序
    號第4298號)與 刑法第185 條之3 案件測試觀察紀錄表各乙
    紙在卷可稽，足見被告自白與事實相符。又被告被警查獲時
    ，有紅燈右轉之違規行為 (此有95年5 月23日北市警交字第
    AEU318607 號舉發違反道路交通管理事件通知單可參) ，於
    酒測過程中並有昏睡跡象，經檢測其呼氣酒精濃度高達每公
    升0.93毫克，顯見被告酒後不能安全駕駛動力交通工具，至
    為明確。本件事證明確，被告犯行洵堪認定，應依法論科。
三、按被告行為後，94年2 月2 日修正公布之刑法已於95年7 月
    1 日生效施行，其中第2 條第1 項「行為後法律有變更者，
    適用行為時之法律。但行為後之法律有利於行為人者，適用
    最有利於行為人之法律」之規定，係規範行為後法律變更所
    生新、舊法律比較適用之準據法，並非刑法實體法律，自不
    生行為後法律變更之比較適用問題，故刑法修正施行後，應
    適用該修正後之第2 條第1 項之規定，依「從舊、從輕」原
    則比較新、舊法律之適用；又比較新舊法時，應就罪刑有關
    之共犯、未遂犯、想像競合犯、牽連犯、連續犯、結合犯，
    以及累犯加重、自首減輕暨其他法定加減原因（如身分加減
    ）與加減例等一切情形，綜其全部罪刑之結果而為比較後，
    再適用有利於行為人之法律處斷，而不得一部割裂分別適用
    不同之新、舊法（最高法院24年上字第4634號、29年上字第
    964 號判例意旨及最高法院95年度第8 次刑事庭會議決議參
    照）。
  (一)被告行為時，刑法第185 條之3 服用酒類不能安全駕駛動力
    交通工具而駕駛罪，有關罰金刑之部分，法定刑為得科3 萬
    元以下之罰金，其貨幣單位係銀元，且依罰金罰鍰提高標準
    條例第5 條第1 項之規定，無庸提高罰金數額，亦即得科3
    萬元以下之罰金；被告行為後，刑法施行法增訂第1 之1 條
    ，於95年6 月14日經總統公布，並自同年7 月1 日起施行；
    該條規定：「中華民國94年1 月7 日刑法修正施行後，刑法
    分則編所定罰金之貨幣單位為新臺幣。94年1 月7 日刑法修
    正時，刑法分則編未修正之條文定有罰金者，自94年1 月7
    日刑法修正施行後，就其所定數額提高為30倍。但72年6 月
    26 日 至94年1 月7 日新增或修正之條文，就其所定數額提
    高為3 倍。」，亦即自95年7 月1 日起，刑法分則編所定罰
    金之貨幣單位，由原來之銀元改為新臺幣；且72年6 月26日
    至94 年1月7 日新增之條文，就罰金之數額提高3 倍。因刑
    法第185 條之3 之公共危險罪定有罰金刑之處罰，且該條文
    係於88年4 月21日增訂公布，依增訂刑法施行法第1 之1 條
    之規定，其罰金以新臺幣為單位，數額應提高3 倍，經換算
    結果為新臺幣9 萬元，與修正前之罰金係以銀元為單位（新
    臺幣與銀元之換算比例為1 ：3）， 且依罰金罰鍰提高標準
    條例第5 條第1 項規定，無庸提高罰金數額之計算結果，對
    被告而言，並無不利之情形。
  (二)又依被告行為時之修正前刑法第33條第5 款規定：「主刑之
    種類如左：五、罰金：1 元以上。」，換算新臺幣後，為新
    臺幣3 元以上。惟被告行為後新刑法第33條第5 款係規定：
    「主刑之種類如下：五、罰金：新臺幣1 千元以上，以百元
    計算之。」，經比較修正前後關於科處罰金刑之最低刑度規
    定，自應以被告行為時之修正前刑法較有利於被告。
  (三)修正後刑法第47條第1 項規定：受徒刑之執行完畢，或一部
    之執行而赦免後，五年以內故意再犯有期徒刑以上之罪者，
    為累犯，加重本刑至二分之一。即將累犯之要件限縮於故意
    再犯範圍內。被告甲○○於五年以內再故意犯本件有期徒刑
    以上之罪，不論依修正前之刑法第47條，或修正後之刑法第
    47 條 第1 項之規定，均構成累犯，對被告而言並無有利或
    不利之情形，自不生新舊法比較之問題，依新修正之刑法第
    2 條第1 項前段規定，應適用行為時之修正前刑法第47條規
    定。
  (四)綜合上述各條文修正前、後之比較，揆諸前揭最高法院決議
    及修正後刑法第2 條第1 項規定之「從舊從輕」原則，整體
    比較適用結果，被告所犯本案，以修正前刑法較有利於被告
    ，應一體適用修正前刑法相關規定而為論科。
四、核被告所為，係犯刑法第185 條之3 之公共危險罪，且被告
    如事實欄所載之犯罪科刑執行情形，有臺灣高等法院被告前
    案紀錄表附卷可憑，其於前案有期徒刑執行完畢後5 年以內
    ，故意再犯本件有期徒刑以上之罪，應依修正前刑法第47條
    規定論以累犯，並加重其刑。爰審酌被告前有4 次酒醉駕駛
    違反公共危險罪之犯罪紀錄，素行不佳，幾經法院論罪科刑
    ，猶不知悔改，本件係第5 度酒醉後駕車，足見其屢為逞一
    己私慾，置道路上車輛及行人之安全於不顧，惡性非輕，若
    再量以得易科罰金之刑，恐難令其心生警惕，另審酌其犯罪
    之動機、目的、所生危害、智識程度，與犯罪後坦承犯行，
    態度尚佳等一切情狀，量處如主文所示之刑，以示懲儆。
據上論斷，應依刑事訴訟法第452 條、第273 條之1 第1 項、第
299 條第1 項前段，新修正刑法第2 條第1 項前段、刑法第185
條之3 、修正前刑法第47條，判決如主文。
本案經檢察官方祥鴻到庭執行職務
中    華    民    國    95    年    10    月    2     日
                  刑事第二庭法  官  楊迺伶
以上正本證明與原本無異。
如不服本判決，應於判決送達後10日內，向本院提出上訴狀。
                            書記官  趙彩彤
中    華    民    國    95    年    10    月    2     日
附錄法條
刑法第185條之3
服用毒品、麻醉藥品、酒類或其他相類之物，不能安全駕駛動力
交通工具而駕駛者，處1年以下有期徒刑、拘役或3萬元以下罰金
。


司法院資訊處製作；財團法人民間司法改革基金會備份。
